【裁判字號】    98,交聲,2374
【裁判日期】    980727
【裁判案由】    聲明異議
【裁判全文】
臺灣臺中地方法院交通事件裁定        98年度交聲字第2374號
原處分機關  交通部公路總局臺中區監理所
受處分人    甲○○
上列受處分人因違反道路交通管理處罰條例案件，對於交通部公
路總局臺中區監理所民國98年7月9日所為之裁決處分（中監違字
第裁60-Z00000000號）聲明異議，本院裁定如下：
    主  文
原處分關於罰鍰逾新臺幣壹萬玖仟伍佰元部分撤銷。
上開撤銷部分，甲○○不罰。
其餘異議駁回。
    理  由
一、原處分意旨認定：受處分人於民國96年3月9日21時28分許，
    駕駛車牌號碼8155-SF號自用小客車，行經國道三號南下208
    公里處，為警攔查，經測得其呼氣酒精濃度達0.58MG/L，爰
    依道路交通管理處罰條例第35條第1項第1款、違反道路交通
    管理事件統一裁罰基準及處理細則之規定，處受處分人新臺
    幣（下同）49,500元之罰鍰、吊扣駕照12個月，並施以道安
    講習等語。
二、受處分人甲○○聲明異議意旨略以：異議人因本件酒醉駕車
    案件，經臺灣臺中地方法院檢察署予以緩起訴處分，支付30
    ,000元，原處分機關所為罰鍰之裁決顯然有違行政罰法第26
    條一事不二罰之規定，請求撤銷罰鍰部分之處分等語。
三、按「汽車駕駛人，駕駛汽車經測試檢定有下列情形之一者，
    處新臺幣一萬五千元以上六萬元以下罰鍰，並當場移置保管
    該汽車及吊扣其駕駛執照一年；因而肇事致人受傷者，並吊
    扣其駕駛執照二年；致人重傷或死亡者，吊銷其駕駛執照，
    並不得再考領：一、酒精濃度超過規定標準。二、吸食毒品
    、迷幻藥、麻醉藥品及其相類似之管制藥品。」道路交通管
    理處罰條例第35條第1 項定有明文，而汽車駕駛人飲用酒類
    或其他類似物後其吐氣所含酒精濃度超過每公升0.25毫克或
    血液中酒精濃度超過百分之0.05以上者，不得駕車，道路交
    通安全規則第114條第2款亦規定甚明。
四、經查：
  (一)受處分人於上揭時間、地點，駕駛車牌號碼8155-SF 號自用
    小客車，為警攔檢並測得其呼氣酒精濃度達每公升0.58毫克
    ，超過規定之標準，經警舉發「酒後駕車」違規之事實，為
    受處分人所自承，並有內政部警政署國道公路警察局第Z000
    00000 號舉發違反道路交通管理事件通知單、臺灣臺中地方
    法院檢察署96年度速偵字第1359號緩起訴處分書各一份附卷
    足憑，是受處分人有駕駛自用小客車經測試檢定酒精濃度超
    過規定標準之違規事實，洵堪認定。
  (二)惟按94年2月5日公布、95年2月5日施行之行政罰法第26條第
    1 項規定：「一行為同時觸犯刑事法律及違反行政法上義務
    規定者，依刑事法律處罰之，但其行為應處以其他種類行政
    罰或得沒入之物而未經法院宣告沒收者，亦得裁處之」，又
    同條第2 項規定：「前項行為如經不起訴處分或為無罪、免
    訴、不受理、不付審理之裁判確定者，得依違反行政法上義
    務規定裁處之」。受處分人上開酒後駕車行為，即係一行為
    同時觸犯刑法第185條之3之公共危險罪與道路交通管理處罰
    條例第35條第1項第1款之酒醉駕車之行政罰，依上開規定，
    自應依刑事法律之刑法第185條之3規定處罰。而受處分人此
    次酒後駕車之行為，業經臺灣臺中地方法院檢察署檢察官於
    96年3 月11日以96年度速偵字第1359號為緩起訴處分，其期
    間為1 年，受處分人應向財團法人臺中市圓愛全人關懷中心
    支付3 萬元，受處分人業已履行完畢等情，有前開緩起訴處
    分書、財團法人臺中市圓愛全人關懷中心收據各一份附卷可
    參。
  (三)揆諸行政罰法第26條之立法理由所示：一行為同時觸犯刑事
    法律及違反行政法上義務規定時，由於刑罰與行政罰同屬對
    不法行為之制裁，而刑罰之懲罰作用較強，故依刑事法律處
    罰，即足資警惕時，實無為一事二罰再處行政罰之必要。且
    刑事法律處罰，由法院依法定程序為之，較符合正當法律程
    序，應予優先適用。但罰鍰以外之沒入或其他種類行政罰，
    因兼具維護公共秩序之作用，為達行政目的，行政機關仍得
    併與裁處等情。據此，本件受處分人所受之緩起訴處分與前
    揭行政罰法第26條第2 項所規定之不起訴處分是否相當，即
    應視緩起訴處分之具體內容，在實質上與行政罰是否相當而
    定，非可一概而論。
  (四)又95年7月1日施行之道路交通管理處罰條例第35條第8 項規
    定：「前項汽車駕駛人，經裁判確定處以罰金低於本條例第
    92條第3 項所定最低罰鍰基準規定者，應依本條例裁決繳納
    不足最低罰鍰之部分。」而酒後駕車經檢察官為緩起訴處分
    ，並命被告向公益團捐款或提供義務勞務者，被告係履行檢
    察官所為緩起訴處分命令，此等命令名義上雖非刑罰，但仍
    是一種特殊的處遇措施，造成被告之財產減少或義務增加，
    性質上亦屬干預人民自由之處分，與刑事制裁無異，實質上
    為刑事處罰。故檢察官為緩起訴處分並命向公益團體等捐款
    者，其捐款解釋上亦屬上開條例規定之罰金，監理機關雖不
    得再為行政裁罰，惟若行為人所支付之緩起訴處分金，未達
    道路交通管理處罰條例第92條第3 項所訂最低罰鍰基準規定
    者（依違反道路交通管理事件統一裁罰基準及處理細則第 2
    條所定「違反道路交通管理事件統一裁罰基準表」，駕駛人
    吐氣所含酒精濃度超過每公升0.55毫克以上者，於期限內繳
    納或到案聽候裁決者，機車之最低罰鍰4萬5,000元、汽車之
    最低罰鍰4萬9,500元），依該條例第35條第8 項規定，即須
    補繳不足最低罰鍰之部分，始為適法（臺灣高等法院97年度
    法律座談會刑事類第39號提案研討意見參照；另臺灣高等法
    院於95年10月30日以院信文廉字第0950006510號轉司法院函
    示所屬各法院：請就酒後駕車案件，如認應科以罰金刑者，
    允衡酌其行為之危害性，並參酌道路交通管理處罰條例第35
    條第8 項：「前項汽車駕駛人，經裁判確定處以罰金低於本
    條例第92條第3 項所訂最低罰鍰基準規定者，應依本條例裁
    決繳納不足最低罰鍰之部分」等相關意旨，妥適量刑等情參
    照）。
  (五)基上說明 ， 本件受處分人被查獲時測得酒精濃度達每公升
    0.58毫克，依前開道路交通管理事件統一裁罰標準及處理細
    則規定最低罰鍰為4萬9,500元。是受處分人縱業依緩起訴處
    分命令向財團法人臺中市圓愛全人關懷中心繳納3 萬元，依
    上開規定，原處分機關就行政罰之罰鍰方面仍得裁處1 萬9,
    500元（即差額部分）。
五、綜上所述，本件受處分人上開駕駛自用小客車經測試檢定有
    酒精濃度超過規定標準部分，因另犯刑法第185條之3酒醉駕
    車之公共危險罪，經臺灣臺中地方法院檢察署檢察官為緩起
    訴處分，受處分人因此依緩起訴命令向財團法人臺中市圓愛
    全人關懷中心繳納3 萬元，已詳如前述，則本件既已依懲罰
    作用較強之刑事法律制裁後，則於3 萬元之範圍內即無再依
    行政法為相同處罰之必要，受處分人就此部分聲明異議，為
    有理由，原處罰就此部分應予撤銷，另由本院為受處分人不
    罰之諭知，至於原處分扣除3萬元不罰部分之差額1 萬9,500
    元，係刑事法律制裁所不及的差額部分，原處分機關仍得依
    道路交通管理處罰條例第35條第8 項予以裁處，受處分人就
    此部分所為異議於法無據，並無理由，應予駁回。至於原處
    分關於吊扣駕駛執照及施以道安講習部分，則係預防將來再
    犯危險之管制罰，而有別於前揭針對已發生違規事實科處罰
    鍰之行政秩序罰，屬行政罰法第26條第1 項但書所稱之「其
    他種類行政罰」，原處分機關仍得依道路交通管理處罰條例
    第35條第1項第1款予以裁處，併此敘明（受處分人就此部分
    未聲明異議）。
六、據上論斷，應依道路交通管理處罰條例第87條第2 項，道路
    交通案件處理辦法第19條、第20條，裁定如主文。
中    華    民    國    98    年    7     月    27    日
                  交通法庭    法  官  高英賓
上正本證明與原本無異。
如不服本裁定，應於收受送達後5 日內向本院提出抗告狀。
                              書記官  司立文
中    華    民    國    98    年    7     月    27    日


司法院資訊處製作；財團法人民間司法改革基金會備份。
